臺灣板橋地方法院刑事判決　　　　　　　　　　　　九十二年度易字第二四六八號
　　公　訴　人　臺灣板橋地方法院檢察署檢察官
　　被　　　告　己○○
右列被告因詐欺案件，經檢察官提起公訴（九十一年度偵續字第二二一號），本院判
決如左：
    主  文
己○○意圖為自己不法之所有，以詐術使人將本人之物交付，處有期徒刑陸月，如易
科罰金，以佰元折算壹日。
    事  實
一、己○○於民國八十七年間，任職元大京華證券股份有限公司三重分公司（下稱元
    大公司）擔任營業員助理職務，因陪同友人前往台北市○○○路○段一七七巷三
    十五號二樓辛○○住處，而結識辛○○，雙方互有往來。己○○見辛○○對股票
    市場交易不熟悉，有機可趁，竟意圖為自己不法之所有，明知其未持有任何彰化
    商業銀行之增資股票，亦無取得之管道，而於八十七年五月下旬某日，在上址辛○○住處，佯稱：其有彰化商業銀行現金增資之員工配股，公開市場之交易價格
    為新台幣（下同）六十八元，願以每股六十三元之價格出售等語，使辛○○誤認
    其間有差價利潤可賺，因此陷於錯誤，雙方屢經磋商，於同年六月十八日就上開
    股票買賣達成合意，辛○○同意以每股六十三元之價格購買二十五張（每張一千
    股，合計二萬五千股），並依己○○之指示，分別於八十七年六月十九日及同年
    七月二十七日，接續將一百十三萬四千元（十八張）、四十四萬一千元（七張）
    之現金，匯至己○○設於彰化商業銀行吉林分行帳戶內，合計一百五十七萬五千
    元。於八十七年九月間，辛○○自報上發現該股票之承銷價格為每股六十二．七
    元，遂要求退還每股０．三元之差價，己○○則委由不知情之戊○○於八十七年
    九月二十三日，將差價七千五百元（二十五張）匯至辛○○設於華南商業銀行之
    帳戶。嗣辛○○迄未取得所購買之彰化商業銀行增資股票，己○○亦未將所繳價
    款返還，辛○○至此始知受騙。
二、案經被害人辛○○訴由臺灣板橋地方法院檢察署檢察官偵查起訴。
    理  由
一、訊據被告己○○固坦承告訴人辛○○分別於八十七年六月十九日及同年七月二十
    七日，接續將現金一百十三萬四千元、四十四萬一千元，合計一百五十七萬五千
    元匯入被告設於彰化商業銀行吉林分行之帳戶，且未交付任何股票予告訴人辛○○之事實不諱，但矢口否認被訴詐欺取財之犯行，辯稱：伊係元大公司之營業員
    助理，告訴人委託伊承作「空中交易」前後約一個月時間，本案一百五十七萬五
    千元係接受告訴人委託操作當日沖銷之虧損，並非購買股票之費用。因「空中交
    易」之盤口係針對伊，故盤口事後將佣金退入伊帳戶內，告訴人事後不甘損失，
    屢次向伊索債，伊始請戊○○匯七千五百元之退佣予告訴人云云。辯護人則為被
    告辯護稱：告訴人之指述前後矛盾，違反常情，本件並無所謂購買彰化商業銀行
    增資股票情事；且證人丙○○、庚○○所證告訴人向渠等借款購買現金增資股票
    一事，皆屬傳聞證據，不足採信；另告訴人辛○○所指被告向其借款十萬元購車
    ，及被告擬將房屋抵押予案外人鄭佩君貸款以返還告訴人等事，被告均否認之，
    本案應屬「空中交易」衍生之債務糾葛，並無詐欺犯罪云云。惟查：
　　（一）右揭犯罪事實，業據告訴人於所提告訴書狀及偵查中指稱：伊沒有委託被
  　　　　告從事空中交易當日沖銷的股票買賣，當初是被告說有彰化銀行員工現金
　　　　　增資配股，她已經賣給她姊姊戊○○，因戊○○缺錢要將股票出售，所以
　　　　　便宜賣給伊；伊是委託被告購買二十五張股票（每張一千股、共二萬五千
　　　　　股）、每股（偵查筆錄誤繕每張）六十三元，且於八十七年六月十九日、
　　　　　同年七月二十七日分別匯款給被告一百十三萬四千元、四十四萬一千元，
　　　　　合計一百五十七萬五千元，但伊不是把錢借給被告，並以為匯款一個禮拜
　　　　　後即同年六月二十五日就可拿到股票，但伊至今均未拿到股票，被告亦未
　　　　　還款，經被告同事壬○○查詢被告的集保帳戶內，並無告訴人所委託購買
　　　　　之彰銀股票存在，且八十七年度證管會登報的彰銀現金增資承銷股價應是
　　　　　每股六十二點七元，伊找被告評理為何賣六十三元，比定價貴零點三元（
　　　　　誤載為角；下同），被告說其姊戊○○委託被告當仲介將股票轉賣給伊，
　　　　　嗣被告姊姊戊○○把價差零點三元乘二萬五千股數等於七千五百元之股價
　　　　　差價以匯款方式存入伊的帳戶等語屬實。
　　（二）又告訴人於審理中以證人身分結證稱：「：：（你在元大三重分公司有無
　　　　　開戶？）有用我自己的名義開戶，大約是在八十七年間開戶的，確實時間
　　　　　我不記得了，只是開戶；（有無在該戶頭買賣股票？）沒有；（你有無透
　　　　　過被告做空中交易？當日沖銷？）沒有；（是否在八十七年六月十九日、
  　　　　七月二十七日，分二次將存款轉到被告的彰化銀行的戶頭，金額是壹佰伍
　　　　　拾柒萬五千元？）是的，我是用現金到彰化銀行去存到被告的戶頭的，二
　　　　　次都是：：：（為何將這壹佰多萬存到被告的戶頭？）：：：；（何時何
  　　　　地談的價錢？）我匯款的前一天，就是八十七年六月十八日談好的價錢，
　　　　　被告來我家敦化南路一段一七七巷三五號二樓處找我：：：（當時有幾人
　　　　　在場？）只有我與被告二人在場：：：；（為何分二次匯款？）因為我一
　　　　　時沒有這麼多錢，六月十八日談好的買賣張數是二十五張，我分二次匯款
　　　　　給被告；（當時被告或是芳手上有無彰化銀行的股票？）因為這是承銷的
　　　　　增資股，需要一段時間才可以拿到，所以無法立刻給我：：：；（不確定
　　　　　的話，為何要向被告買？）她說是承銷股票，需要時間才能夠拿到，我在
　　　　　八月份時有向被告要股票；（當時你是向芳買股票，為何匯款給被告？）
　　　　　當時被告是做仲介人；（要股票沒有要到，被告如何解釋？）她說現在行
　　　　　情不好，並說員工買賣股票，彰化銀行有限制，我聽不太懂，所以有懷疑
　　　　　：：：；（與被告買股票時，有無約定如何拿股票？他是說直接存到我的
　　　　　集保帳戶，但是我查證後，沒有股票進到我的戶頭；（戊○○有匯款七千
　　　　　五百元給你，何用？）因為報紙的承銷價是六十二元七毛，：：：是八十
　　　　　七年九月二十三日匯款給我的。是芳匯給我的，金額七千五百元的差額；
　　　　　（戊○○匯款後，你有無找他要股票？）有的，但是芳說股票已經交給被
　　　　　告，要我直接找被告：：：（沒有拿到股票，你如何處置？）我就找被告
　　　　　，被告就說許多原因，說中和有房子抵押給鄭佩芳；（你有無把此事告訴
　　　　　他人？）我有告訴丙○○，因為當時我沒有那麼多錢，就問柯是否要買一
　　　　　些，並告訴他我是向何人買的。（你的女兒何時知道此事？）大約是八十
　　　　　七年八月間，拿不到股票，有告訴我女兒這件事；（買賣當時，有無約定
　　　　　交付股票的時間？）當時被告說大約壹個月左右：：：（芳是借錢？或是
　　　　　賣股票？）是買賣股票；（當天彰化銀行的股價？）當天股票價位是六十
　　　　　八元，被告告訴我的承銷價是六十三元，所以有利差；（你後來有提出錄
　　　　　音帶，該錄音帶是何時錄音的？）九十年十二月間錄音的，內容是我向被
　　　　　告要本件系爭股票的談話內容；（內容提到說是算借的，何意？）當時被
　　　　　告說：一時拿不出來，就當作是借他：：：我的錢是匯到被告的戶頭，所
　　　　　以我才一直找被告要股票；（被告在準備程序中承認有收到該筆款項，但
　　　　　是他主張那是空中交易之用，已經虧損掉了？）我從來沒有聽過空中交易
　　　　　，更不可能請他代為操作，如果有的話，也是被告自己的行為，與我無關
　　　　　；（八十七年六月十八日一次談好，還是之前就有談？）之前就有談，大
　　　　　約是五月下旬起，談了幾次，一直到六月十八日才定案；（六月十八日就
  　　　　說好是二十五張，還是說先買十八張？）起先被告要賣我二十五張，但我
　　　　　說沒有那麼多錢，於是先買十八張；：：：（被告四次匯款給你，這是什
　　　　　麼錢？提示本院卷二十六頁，並告以要旨）被告說他買車缺錢，向我借的
　　　　　錢，借款金額不確定，大約是十萬左右；（何時借錢？）是買股票匯款前
　　　　　幾個月的事情；（為何還願意借款給他？）當時還沒有覺得被騙；（為何
　　　　　在三重開戶？）我開戶是為了把該二十五張股票存入而開戶的，我沒有使
　　　　　用該戶頭做過股票買賣：：：」等語詳確，並有告訴人匯款金額分別是一
　　　　　百十三萬四千元、四十四萬一千元的彰化商業銀行存款存根聯影本、被告
　　　　　收取上開款項之彰化銀行八十七年六月十九日、七月二十七日帳戶交易明
　　　　　細表，及告訴人所指被告姊姊戊○○退還本案股票買賣價差七千五百元之
          華南商業銀行匯款存摺影本（九十一年度偵續字第二二一號卷第五十頁參
          照）、元大京華證券股份有限公司帳號五七六一─七號開戶資料各一件及
          八十七年六月間股市行情表一份在卷可稽。
　　（三）徵之告訴人指證被告向其佯稱有員工配股以每股六十三元之價格購得的彰
　　　　　化商業銀行現金增資股票可出售，告訴人認有利潤可賺，乃同意以前開價
　　　　　格購買二十五張，並先後將現金共計一百五十七萬五千元匯至被告彰化商
　　　　　業銀行吉林分行帳戶，嗣被告姊姊戊○○將股票價差七千五百元匯入伊帳
　　　　　戶等節，核與上開彰化商業銀行存款存根聯影本、被告在彰化銀行八十七
　　　　　年六月十九日、七月二十七日帳戶交易明細表，及七千五百元之華南銀行
　　　　　匯款存摺影本等記載之數字、內容均相吻合；甚且告訴人二次匯款金額一
　　　　　百十三萬四千元、四十四萬一千元，正符合告訴人所指述其以每股六十三
　　　　　元之價格購得彰化銀行現金增資股票各十八張（一萬八千股；一萬八千乘
　　　　　以六十三元＝一百十三萬四千元）、七張（七千股；七千乘以六十三元＝
　　　　　四十四萬一千元），顯見告訴人指證被告向其佯稱有員工配股以每股六十
　　　　　三元之價格購得的彰化商業銀行現金增資股票可出售，告訴人陷於錯誤，
　　　　　而同意以該價格購買二十五張，並將現金一百五十七萬五千元匯予被告，
　　　　　且迄未取得上開股票等情，尚非子虛，足堪採信。至告訴人另稱：係經由
　　　　　被告之介紹向被告之姊戊○○購買股票乙節，並舉證人庚○○證明曾代為
　　　　　撥打電話與戊○○聯絡等情，業據被告否認在卷。而證人戊○○於本院審
　　　　　理中亦堅決否認以自己名義，或曾委託被告出售股票予告訴人，並具結證
　　　　　稱：係收到本案開庭傳票後，始知被告與告訴人間糾紛，亦未曾與告訴人
　　　　　聯絡等語。是縱認證人庚○○所證屬實，但其既未聽聞雙方談話內容，仍
          難推認告訴人指訴經被告之介紹，向戊○○購買股票之事真實；此外，即
          無其他證據足以證明告訴人此部分指述足以採信，本案應係向被告購買股
          票，與戊○○無涉，附此敘明。
　　（四）又被告雖以前揭情詞置辯；然稽之俗稱「空中交易」，實際上並無股票之
　　　　　買賣，係由參與者事先提供約定之保證金下單，再依當日股市收盤價，選
　　　　　擇某種股票某一時間成交價格為基準從事對賭，客戶所下的單全部不下到
　　　　　集中交易市場，即所謂買空賣空之對賭交易，並向客戶收取一定比例之手
　　　　　續費或佣金。查被告於偵查中供稱告訴人在一週內就賠了一百五十七萬元
  　　　　等語（見九十一年度偵續二二一號卷第十一頁背面）；其於審理中先稱：
　　　　　當時告訴人進出空中交易至少一個月時間，進出金額伊記不起來，雙方最
　　　　　初談的時候，並沒有談倒退佣等語；嗣又改稱：告訴人空中交易進入時間
　　　　　伊不記得等情（見九十三年四月十九日審理筆錄）；然若確有「空中交易
　　　　　」情事，衡情在尚未交易前，所匯入之保證金應屬整數金額，豈有零頭四
　　　　　千元、一千元之理；若謂上開二筆金額係交易結算後之虧損，則何以查無
　　　　　告訴人事先交付保證金之匯款紀錄，凡此均不符事理。況股票市場瞬息萬
　　　　　變，單一股票之股價一日間，在漲跌幅限制間即有多次成交價格，何況二
　　　　　次匯款時間相差三十九日，其間價格變動不知繁幾，若非事先即議定六十
　　　　　三元之單一價格，及退還０．三元之差價，何以匯款數額均能符合股票之
　　　　　張數（即所匯金額恰能購買十八張、七張之股票，所退七千五百元恰符合
　　　　　二十五張，每張０．三元之差價）。且被告就所辯告訴人委託伊從事空中
　　　　　交易的銀行帳戶及結算情形等節，於審理中先供稱：本件空中交易是當日
　　　　　結算，沒有留下紀錄，錢都在伊的帳戶裡面，他們把錢給伊就匯到伊的帳
　　　　　戶，他們的佣金也是在伊的帳戶裡，伊計算後告訴客戶賺賠情形，那個銀
  　　　　行帳戶伊已不記得，但不是告訴人匯款的銀行，當時告訴人匯款，伊不是
          要把所有的錢都給上手蘇信雄，因為那邊還有別的保證金等語；嗣經公訴
          人詰問及本院詢問後，被告又供承告訴人匯款的彰化銀行帳戶是伊從事空
          中交易的帳戶等語（見九十三年六月二十三日審理筆錄）。俱徵被告供述
          情節前後不一，其辯解之真實顯非無疑。況且，觀之上開被告收取告訴人
          所匯共計一百五十七萬五千元款項之彰化銀行帳戶交易明細表上，除告訴
          人分別於八十七年六月十九日、七月二十七日所匯存入現金一百十三萬四
          千元、四十四萬一千元二筆外，並無被告所指告訴人委託其從事空中交易
          所需保證金或其他告訴人所存入現金之匯款紀錄，而被告於審理中亦自承
          並無其他證據資料或證據方法足以證明告訴人委託被告從事空中交易，且
          被告所舉證人丁○○、壬○○於審理中分別證稱未曾親眼看過他人從事空
          中交易或未聽過被告提及告訴人委託被告從事空中交易等語，其等證詞自
          難為被告有利之認定。是被告辯解告訴人委託伊從事空中交易云云，尚難
          採信。
　　（五）又辯護人為被告辯護稱：告訴人指訴買賣股票之對象，忽稱係向被告購買
　　　　　，忽稱係透過被告向戊○○購買，有前後不一致之情形，所言不可採信；
　　　　　本案應屬「空中交易」所衍生之債務糾紛，且事前已充分告知風險甚高，
　　　　　事後尚退佣金予告訴人云云，並提出華南商業銀行之匯款收據為證。按告
　　　　　訴人之陳述有部分前後不符，或相互間有歧異時，究竟何者為可採，法院
　　　　　仍得本其自由心證予以斟酌，非謂一有不符或矛盾，即應認其全部均為不
　　　　　可採信。本案被告之姐戊○○並不知情，業如前述。而證人乙○○、丙○○二人固分別於偵查、審理中證述：曾聽聞告訴人提及被告有彰化銀行之
　　　　　股票要出售等情，但其二人亦均證稱：並未與本案被告有所接觸，亦未向
　　　　　被告查證相關情事，所證內容均係聽聞告訴人單方陳述等語，是其二人所
　　　　　為上開證詞，均屬「傳聞證據」，不能據以認定本案之犯罪事實；然被告
　　　　　向告訴人佯稱：有彰化商業銀行員工增資配股，願以每股六十三元之價格
　　　　　出售，當時公開市場之成交價格為六十八元，告訴人認有差價利潤可賺，
　　　　　同意以每股六十三元之價格購買二十五張，並先後匯款一百十三萬四千元
　　　　　（十八張）、四十四萬一千元（七張），合計一百五十七萬五千元（二十
　　　　　五張）匯至被告彰化商業銀行吉林分行帳戶等情，迭據告訴人於偵查、審
　　　　　理中指訴不移，並具結在案，均如前述，且與卷附彰化商業銀行存款存根
  　　　　聯影本、帳戶交易明細表、華南商業銀行匯款存摺影本、元大京華證券股
　　　　　份有限公司帳號五七六一─七號開戶資料、股市行情表所載內容互核相符
　　　　　。而本案自八十七年發生迄今已逾六年，其間陳述或有部分前後不符或歧
　　　　　異之情，但對所交付之一百五十七萬五千元，係以六十三元價格購買彰化
　　　　　商業銀行增資股票乙節，始終一致，更未曾述及加入「空中交易」，故告
　　　　　訴人若干情節之歧異陳述，尚不足影響本院對犯罪事實之認定。至被告於
　　　　　本院準備程序中所舉「華南商業銀行全行通收存款憑條」副根，辯稱係退
　　　　　還告訴人「空中交易」之佣金。然此業據告訴人辛○○堅詞否認，被告即
　　　　　未再提出其他證據以實其說，自難據為被告有利之認定。另辯護人指告訴
　　　　　人所提九十年十二月間搜證之錄音帶，其內有告訴人承認被告曾說明「空
　　　　　中交易」之為風險甚高云云。經本院勘驗其對話內容，告訴人僅陳稱：「
　　　　　我這個錢算借給你的，你也說過不能讓我賠到本：：我現在不管賺不賺，
　　　　　反正我這筆錢就算借給你」等語，有勘驗筆錄一紙附卷可按，而綜觀其前
　　　　　後錄音內容「告訴人：我這個錢算借給你的，你也說過不能讓我賠到本，
　　　　　你是不是這樣講？不然的話我不會跟你買那麼久，一買買三年，我利息就
　　　　　已經：：；告訴人：我們匯的時候，是六月十九號匯的，但五月二十八號
　　　　　是截止繳款日，你這個錢已經繳了：：被告：對我繳了啊；告訴人：你騙
　　　　　錢的嘛：：你真的要那個的話，我這樣風險太大，我不願意這樣子，我在
　　　　　銀行買的話很方便嘛，我們員工要在銀行買非常簡單，我何必用你的名字
　　　　　：：」，告訴人並未承認委託被告從事「空中交易」情事，亦難遽此認告
　　　　　訴人向被告表示其明白「空中交易」之危險性，進而推論本案係「空中交
　　　　  易」所衍生之糾紛，辯護人此部分之辯解亦無可採。
　　綜上所述，被告所辯各節，無非事後飾卸之詞，不足採信。本案事證明確，被告
　  詐欺取財之犯行，洵堪認定。
二、核被告所為，係犯刑法第三百三十九條第一項之詐欺取財罪。告訴人辛○○先後
    二次匯款之行為，均係受被告在單一詐欺犯意下，接續交付財物之行為，應屬單
    純一罪，毋庸論以連續犯加重其刑，附此敘明。爰審酌被告前無犯罪科刑之紀錄
    ，有臺灣高等法院被告全國前案紀錄表一紙附卷可稽，其犯罪之動機、目的、手
    段，對於告訴人所造成損害、迄未與告訴人達成民事上和解，賠償損害，及犯罪
    後之態度等一切情狀，處如主文所示之刑，並諭知易科罰金折算標準，以資懲儆
    。
據上論斷，應依刑事訴訟法第二百九十九條第一項前段，刑法第三百三十九條第一項
、第四十一條第一項前段，罰金罰鍰提高標準條例第一條前段、第二條，判決如主文
。
本案經檢察官甲○○到庭執行職務。
中　　　華　　　民　　　國　　九十三　　年　　　七　　　月　　二十八　　日
                                    臺灣板橋地方法院刑事第七庭
                                        審判長法  官  鄭水銓
                                              法  官  陳福來
                                              法  官  楊志雄
右正本證明與原本無異
如不服本判決應於送達後十日內向本院提出上訴狀
                                              書記官  胡勤義
中　　　華　　　民　　　國　　九十三　　年　　　七　　　月　　二十八　　日
附錄本案論罪科刑法條全文：
刑法第三百三十九條第一項
意圖為自己或第三人不法之所有，以詐術使人將本人或第三人之物交付者，處五年以
下有期徒刑、拘役或科或併科一千元以下罰金。
